【裁判字號】    98,交聲,408
【裁判日期】    981127
【裁判案由】    違反道路交通管理處罰條例聲明異議
【裁判全文】
臺灣花蓮地方法院交通事件裁定         98年度交聲字第408號
原處分機關  交通部公路總局臺北區監理所花蓮監理站
異  議  人
即受處分人  甲○○
上列異議人因違反道路交通管理處罰條例案件，對於交通部公路
總局臺北區監理所花蓮監理站於民國98年11月12日花監違字第裁
44─P00000000 號裁決書所為處分，聲明異議，本院裁定如下：
    主  文
原處分關於吊扣職業聯結車駕駛執照十二個月部分撤銷。
上開撤銷部分甲○○吊扣普通小型車駕駛執照十二個月。
    理  由
一、異議意旨略以：異議人即受處分人甲○○於民國98年11月12
    日晚上8時15分許，酒後駕駛車號L3─1282 號自用小客車，
    行經臺九線南下路段194 公里處時，為警攔檢並施以酒精濃
    度測試，測得其呼氣之酒精濃度測試值為0.38MG/L，遂予以
    製單舉發，嗣原處分機關乃依道路交通管理處罰條例第35條
    第1項第1款，裁處異議人罰鍰新臺幣（下同）19,500元，吊
    扣職業聯結車駕駛執照12個月，並應參加道路交通安全講習
    。惟執勤員警不當取締，將酒精濃度累加，又異議人為職業
    聯結車駕駛，吊扣職業聯結車駕駛執照，將影響異議人生計
    ，爰依法聲明異議，請求撤銷關於吊扣職業聯結車駕駛執照
    12個月之處分，改吊扣普通小型車駕駛執照12個月等語。
二、按汽車駕駛人飲用酒類後其吐氣所含酒精濃度超過每公升0.
    25毫克者，不得駕車；汽車駕駛人，駕駛汽車經測試檢定有
    酒精濃度超過規定標準者，處15,000元以上60,000元以下罰
    鍰，並當場移置保管其車輛及吊扣其駕駛執照1 年，道路交
    通安全規則第114條第2款及道路交通管理處罰條例第35條第
    1項第1款分別定有明文。
三、經查：
（一）本件異議人於上開時間、地點，酒後駕駛車號L3─1282號
      自用小客車，經警攔檢並施以酒精濃度測試，測得其呼氣
      之酒精濃度測試值為0.38MG/L，遂予製單舉發，嗣經原處
      分機關以異議人違規事實明確，依道路交通管理處罰條例
      第35條第1項第1款規定，於98年11月12日花監違字第裁44
      ─P00000000號裁決書裁處異議人吊扣罰鍰19,500 元，職
      業聯結車駕駛執照12個月，並應參加道路交通安全講習等
      事實，為異議人所坦承，並有花蓮縣警察局花警交字第P0
      0000000 號舉發違反道路交通管理事件通知單、原處分機
      關上開裁決書各1 份附卷可稽。是異議人酒後駕駛自用小
      客車遭監理機關處以吊扣職業聯結車駕駛執照之事實均已
      明確，堪以認定。
（二）按94年12月14日修正、95年3 月1 日施行前之道路交通管
      理處罰條例第68條固規定「汽車駕駛人，因違反本條例及
      道路交通安全規則之規定，受吊扣或吊銷駕駛執照處分時
      ，吊扣或吊銷其持有各級車類之駕駛執照」，惟修正後業
      已刪除「吊扣」之規定，改為「汽車駕駛人，因違反本條
      例及道路交通安全規則之規定，受吊銷駕駛執照處分時，
      吊銷其持有各級車類之駕駛執照」，其修正理由乃係舊法
      將違法或違規駕駛人所持有各級車類之駕駛執照一併吊扣
      ，失之過苛，影響人民工作及生活甚鉅，故依修正後之該
      條規定，受吊扣駕駛執照處分時，僅能吊扣違規當時所駕
      車類之駕駛執照，不再吊扣其持有各級車類之駕駛執照，
      僅於受吊銷駕駛執照處分時，始吊銷其持有各級車類之駕
      駛執照。
（三）又依道路交通安全規則第61條第1 項第1 款規定，汽車駕
      駛人取得高一級車類之駕駛資格者，應換發駕駛執照，並
      准其駕駛較低級車類之車輛，已領有聯結車駕駛執照者，
      得駕駛大客車、大貨車、代用大客車、大客貨兩用車、曳
      引車、小型車、輕型機器腳踏車。本件異議人雖無較低級
      車類之普通小型車駕駛執照可供吊扣，然行政行為採取方
      法所造成之損害，不得與所欲達成目的之利益顯失均衡，
      則在本件異議人無普通小型車駕駛執照可供吊扣之情形下
      ，吊扣其職業聯結車駕駛執照，雖可達成禁止異議人繼續
      酒後駕駛之行政目的，然亦同時造成剝奪異議人駕駛其他
      各類車輛之結果，所造成之損害與所欲達成目的之利益，
      顯然失衡，復與前揭道路交通管理處罰條例第68條之修正
      意旨不符，有違法律保留原則。
（四）至上開道路交通安全規則對於汽車駕駛執照之管理，採取
      一人一照原則，固導致越級駕駛人違規酒駕時，受有無須
      吊扣駕駛執照之利益，然此關於駕駛執照管理所衍生之執
      行困難或法規漏洞，宜由修法解決，尚不得擴張解釋，於
      駕駛人無較低級駕駛執照可供吊扣時，即率爾代以吊扣其
      所領有之較高級駕駛執照。
（五）綜上，原處分機關未審酌新修正法律之規定，逕對異議人
      裁處吊扣職業聯結車駕駛執照12個月之處分，於法不合，
      異議人此部分異議為有理由，應由本院將此部分之處分撤
      銷，又汽車駕駛人飲用酒類，駕駛汽車經測試檢定酒精濃
      度超過規定標準應吊扣其駕駛執照1 年，既為上開道路交
      通管理處罰條例第35條第1項第1款所明定，亦不得因同條
      例第68條已有修正，難以執行，而不依同條例第35條第 1
      項第1 款為吊扣駕駛執照之處罰，至於監理機關於一人一
      照之情形下，應如何在受處分人僅有一張較高級駕駛執照
      之情形下執行吊扣較低級之駕駛執照，可參考行政上切結
      、電腦控管或收回駕駛執照註記等方式處理，在修法前不
      得僅因執行困難，即將此不利益歸諸受處分人承擔或逕為
      不罰之處分。原處分機關所為吊扣受處分人職業聯結車駕
      駛執照之處分，難謂適當，改諭知此部分為吊扣受處分人
      普通小型車駕駛執照12個月。又異議人其他異議事由，已
      無礙異議請求之判斷，爰不另為論述，附此敘明。
四、據上論斷，依道路交通案件處理辦法第20條，裁定如主文。
中    華    民    國    98    年    11    月    27    日
                  交通法庭      法  官  湯國杰
上列正本證明與原本無異。
如對本裁定不服，應於送達後5 日內，向本院提出抗告狀（應抄
附繕本）。
中    華    民    國    98    年    12    月    1     日
                                書記官


司法院資訊處製作；財團法人民間司法改革基金會備份。
